【裁判字號】    97,台上,5942
【裁判日期】    971120
【裁判案由】    偽造文書
【裁判全文】
最高法院刑事判決            九十七年度台上字第五九四二號
上  訴  人  甲○○
            乙○○
共      同
選任辯護人  謝天仁律師
上列上訴人等因偽造文書案件，不服台灣高等法院中華民國九十
五年三月二十八日第二審更審判決（九十四年度上更(一)字第六二
七號，起訴案號：台灣板橋地方法院檢察署九十年度偵字第一五
七八一號），提起上訴，本院判決如下：
    主  文
上訴駁回。
    理  由
按刑事訴訟法第三百七十七條規定：上訴於第三審法院，非以判
決違背法令為理由，不得為之。是提起第三審上訴，應以原判決
違背法令為理由，係屬法定要件。如果上訴理由書狀所指摘原判
決違法情事，顯與法律規定得為第三審上訴理由之違法情形，不
相適合時，即應認其上訴為違背法律上之程式，予以駁回。本件
原審經審理結果，認為上訴人甲○○與乙○○係夫妻關係，乙○
○基於概括之犯意，於甲○○之母陳許尾死亡後（民國八十九年
三月十二日死亡，法定繼承人為甲○○及其弟<即告訴人>丙○○
、姊姊陳明月、陳鳳英<日本名梁智英>等四人，因甲○○、陳
明月、陳鳳英拋棄繼承，而由告訴人單獨繼承），盜用陳許尾之
印章，蓋於取款憑條上，並填寫金額，偽造該私文書，持以行使
向台北國際商業銀行永和分行（下稱台北銀行）提領陳許尾名義
之帳戶內款項新台幣（下同）七千七百十元，足生損害於告訴人
及台北銀行，並承前犯意，與甲○○基於共同之犯意聯絡，推由
乙○○，連續三次盜用陳許尾之印章，分別蓋於活期儲蓄取款憑
條上，及填寫金額，偽造該私文書，均持以行使向世華聯合商業
銀行永和分行（現更名為國泰世華銀行，下稱世華銀行），分別
提領陳許尾名義之帳戶內款項二萬元、六十八萬四千元、四萬五
千三百八十元，均足以生損害於告訴人及世華銀行，犯行明確，
因而撤銷第一審之科刑判決（並為刑法之新舊比較），改判仍論
上訴人等以共同連續行使偽造私文書，足以生損害於他人罪，各
處有期徒刑伍月，及諭知易科罰金折算之標準。已詳敘其調查、
取捨證據之結果及憑以認定犯罪事實之心證理由。並就上訴人等
否認犯行之供詞及其所辯各語認非可採，予以論述指駁。從形式
上觀察，原判決尚無足以影響判決結果之違背法令情形存在。上
訴意旨略稱：(1)告訴人於八十九年七月二十日同意乙○○前往辦
理定存解約提領手續，既為原判決所認定，應認乙○○此前提領
陳許尾在台北銀行、世華銀行之存款，亦經告訴人同意，始合常
理；原判決認後開部分係未經告訴人同意，有違論理、經驗法則
。(2)甲○○只因分工關係，知悉乙○○會去領款，尚難據此認甲
○○與乙○○共同謀議。原判決認甲○○為共同正犯，缺乏依據
，有理由不備之違法。(3)原判決既認定上訴人等係為支付陳許尾
之喪葬費而提領款項，並無詐欺之不法所有意圖等情，則乙○○
之提領款項，自無偽造文書可言。原判決卻又認上訴人等之行為
成立刑法之偽造私文書罪，有理由矛盾之違法等語。惟查：(一)、
共同正犯間，非僅就其自己實行之行為負其責任，並在犯意聯絡
之範圍內，對於他共同正犯所實行之行為，亦應共同負責。原判
決依甲○○於偵查中陳稱：「當初母親過世，有約定分工，我負
責喪葬部分……錢是我太太去領的，再拿給我去付喪葬費。」復
於第一審供稱：「我事先知道乙○○會去領這筆錢，因為我們事
先講好，由丙○○繼承，由我辦理喪事。」各等語，資以認定上
訴人二人間，對於上揭乙○○提領世華銀行陳許尾名義帳戶內款
項，交由甲○○使用之行為部分，係事先有所謀議，再推由乙○
○前往辦理提領款項；上訴人等之此部分行為，二人間有犯意聯
絡及行為分擔關係，為共同正犯，業依卷內資料說明認定之依據
及理由。另對上訴人等所辯：陳許尾另於板信商業銀行永和分行
（改制前為板橋信用合作社，下稱板信銀行）有一筆五十萬元之
定期存款，陳許尾死亡後，由告訴人指示乙○○前往辦理解約提
領手續，因乙○○並非陳許尾之繼承人，銀行拒絕，乙○○轉述
後，告訴人即至該分行以乙○○原填寫之定期存款解約相關文件
，將該筆定期存款提領完畢，足證告訴人應有同意其提領存款等
語，亦以該板信銀行存款，係乙○○辦理定期存款解約未成後，
才交付相關資料予告訴人辦理解約手續，經告訴人供明在卷，並
有卷附繼承存款申請書、甲○○等人拋棄繼承之法院准予備查函
、定期存單等相關資料可稽，縱告訴人曾於八十九年七月二十日
指示乙○○前往辦理該定期存款解約提領手續，並不能認上訴人
等前揭提領台北銀行、世華銀行之存款，為經告訴人之同意等情
，亦予說明論駁。所為推理論斷衡諸經驗及論理等證據法則皆無
違背，於法自難謂違誤。(二)、刑法第二百十條之偽造私文書罪，
其所稱足生損害於公眾或他人，以有損害之虞為已足，不以實際
發生損害為要件。原判決縱未認上訴人等係具詐欺之不法所有意
圖，而以上訴人等逕以陳許尾之名義填寫取款憑條提領，當時甲
○○非單一之繼承人，其後又已拋棄繼承，認上訴人等所為，足
生損害於台北銀行、世華銀行及陳許尾之繼承人即告訴人，乃據
以論罪，自無不合。上訴意旨指原判決論上訴人等以行使偽造私
文書罪為理由矛盾，尚有誤會。經核上訴意旨，係置原判決所為
明白論斷於不顧，仍持已為原判決指駁之陳詞，專憑己意再事爭
辯，或任意指摘原判決違法，難認已符合首揭法定之第三審上訴
要件。本件上訴違背法律上之程式，應予駁回。
據上論結，應依刑事訴訟法第三百九十五條前段，判決如主文。
中    華    民    國  九十七  年  十一    月  二十    日
                      最高法院刑事第十庭
                          審判長法官  邵  燕  玲
                                法官  李  伯  道
                                法官  孫  增  同
                                法官  李  英  勇
                                法官  黃  一  鑫
      本件正本證明與原本無異
                                      書  記  官
中    華    民    國  九十七  年  十一    月  二十五  日
                                                    Ｒ


司法院資訊處製作；財團法人民間司法改革基金會備份。
